臺灣高等法院高雄分院刑事裁定　　　　　 100年度抗字第26號
抗　告　人
即　被　告　紀宏威
選任辯護人　許文贊律師
上列抗告人因聲請具保停止羈押案件，不服臺灣澎湖地方法院中
華民國100 年1 月5 日裁定（99年度聲字第77號），提起抗告，
本院裁定如下：
    主  文
抗告駁回。
    理  由
一、本件抗告意旨略以：(一)被告於犯刑訴法第101 條第1 項第3
    款規定之罪，即使並未具備同條項第1 款及第2 款規定之原
    因，如有必要，固亦得羈押。然若單以本款而別無其他羈押
    原因，即羈押被告，恐有違法治國刑事程序之無罪推定原則
    。(二)凡限制人民身體自由之處置，不問其是否屬於刑事被告
    身分，國家機關所依據之程序，須依法律規定，其內容更需
    實質正當，並符合憲法第23條所定相關之要件，方符合憲法
    第8 條保障人身自由之意旨，迭經司法院大法官會議解釋在
    案。(三)本件抗告人固否認有運輸及販賣安非他命之事實，然
    共犯程相偉、林鉦皓、黃玉琪等人業於原審準備程序中坦承
    自己之全部犯行，其中檢察官復以就刑度對共犯程相偉、林
    鉦皓提出意見，且抗告人復無違反毒品危害防制條例案件之
    前科，衡情本件應無串證之虞，原裁定或認抗告人規避刑罰
    之動機強烈云云，顯係就重罪本質可能引發一般臆測之詞，
    並無合理之依據或理由，可資證明抗告人可能有勾串共犯即
    證人程相偉、黃玉琪、林鉦皓之事實，從而原裁定即屬可議
    。為此，爰特狀請廢棄原裁定，准予具保停止羈押之聲請云
    云
二、經查，抗告人即被告紀宏威涉犯毒品危害防制條例第4 條第
    2 項之販賣第二級毒品安非他命，前經原審訊問後，認為犯
    罪嫌疑重大，所犯販賣第二級毒品罪為最輕本刑有期徒刑5
    年以上之罪，且有事實足認有勾串共犯或證人之虞，非予羈
    押，顯難進行審判，而有羈押必要，乃依刑事訴訟法第101
    條第1 項第2 、3 款之規定，自民國99年10月14日執行羈押
    ，且於該羈押期間屆滿前，以被告紀宏威之羈押原因仍然存
    在，認有繼續羈押之必要，乃裁定自100 年1 月14日起延長
    羈押2 月，有該裁定可按。
三、按被告經法官訊問後，認為犯罪嫌疑重大，而有事實足認有
    勾串共犯或證人之虞，或所犯為死刑、無期徒刑或最輕本刑
    為5 年以上有期徒刑之罪者，非予羈押，顯難進行追訴、審
    判或執行，得羈押之，刑事訴訟法第101 條第1 項第2 款、
    第3 款分別定有明文。又刑事被告經訊問後，於必要時得羈
    押之，所謂必要與否，自應按照訴訟進行程度，及其他一切
    情事，由法院斟酌認定（最高法院29年度抗字第57號判例意
    旨參照）。準此，法院為羈押之裁定時，其本質上係屬為保
    全被告使刑事訴訟程序得以順利進行，或為保全證據或為擔
    保嗣後刑之執行程序，而對被告實施剝奪其人身自由之強制
    處分，法院僅須審查被告犯罪嫌疑是否重大及有無須賴此保
    全偵、審程序進行或執行之必要，關於羈押原因之判斷，尚
    不適用訴訟上嚴格證明之原則。又所謂羈押必要性，除有同
    法第114 條各款所列情形之一不得駁回者外，係由法院就具
    體個案，依職權衡酌是否有非予羈押顯難保全證據或難以遂
    行訴訟程序者為依據，法院在不違背通常生活經驗之定則或
    論理法則時，依法自有審酌認定之職權。是於偵審中羈押被
    告之目的，既在於確保訴訟程序之進行、確保證據之存在及
    真實，而被告有無羈押之必要，法院自得就具體個案情節予
    以斟酌決定，如就客觀情事觀察，法院羈押之裁定在目的與
    手段間之衡量並無違反比例原則情形，即無違法或不當可言
    。
四、又司法院大法官解釋釋字第665 號解釋固謂：「刑事訴訟法
    第101 條第1 項第3 款規定，於被告犯該第3 款規定之罪，
    犯罪嫌疑重大，且有相當理由認為逃亡、湮滅、偽造、變造
    證據或勾串共犯或證人之虞，非予羈押，顯難進行追訴、審
    判或執行者，得予羈押」等旨，依其意旨雖足認係將該第3
    款以犯重罪作為羈押原因之規定，限縮在併存有逃亡或勾串
    、滅證之虞等羈押原因時，始得施予羈押；但亦同時肯認此
    等羈押原因之成立要件，並不必達到如第1 款、第2 款規定
    之須有「客觀事實」足認為有逃亡或勾串、滅證之虞的要求
    ，而以具有「相當理由」為已足。所謂之「相當理由」，係
    指重罪羈押之發動，被告如何併存有逃亡或勾串、滅證之虞
    ，於判斷具體個案之情況，應有「合理之依據」，不得出以
    揣測；與第1 、2 款之所定，僅止程度判斷上之差異（說服
    法院之程度），並非本質有何不同，而在整體評價上，針對
    所有不利於被告之情狀，舉凡得以任何方式之調查，本乎刑
    事科學之經驗為綜合判斷，而足以使具有一般社會通念之人
    多數認為具有相當高蓋然性之可信度者即可。其門檻固毋須
    達於足認確已存在之程度，但仍應高於「合理之懷疑」。倘
    該等情狀事實已被評價為達到第1 款或第2 款羈押原因之門
    檻，除已滿足第3 款重罪羈押之限縮條件，並為羈押原因之
    競合。風聞傳說固無足論；傳聞證據或傳聞供述，被告之品
    格證據與其所有之個人關係，其來有自之情資線報，甚至經
    查證有其可靠性之匿名檢舉以及其他可得之訊息資料，則均
    可供為判斷審酌是否具有相當理由之依據（最高法院98年度
    台抗字第691 號裁定意旨參照）。
五、查抗告人即被告紀宏威涉共同犯毒品危害防制條例第4 條第
    2 項販賣第二級毒品安非他命罪嫌，業據台灣澎湖地方法院
    檢察署檢察官以99年度偵字第497 、498 、530 、534 號、
    554 號、693 號、704 號、760 號、793 號起訴在案，並有
    被告紀宏威於警詢之供述，共同被告等人於警詢、偵查中之
    證詞等事證，是被告紀宏威涉犯販賣第二級毒品罪嫌自屬重
    大。
六、又被告紀宏威所涉犯為最輕本刑為5 年以上有期徒刑之罪；
    嗣於偵查、原審準備程序中即否認販賣第二級毒品安非他命
    予他人，是檢察官因而聲請於審理時傳訊證人程某等3 人以
    釐清彼此涉案程度及相關案情，有準備程序筆錄可稽（見原
    審卷第126 頁) 。再依卷內之警卷、偵查卷證顯示，即與被
    告共同販賣第二級毒品安非他命之程某，被告與該程某共同
    販賣第二級毒品安非他命之第三人，均有認識，且被告與其
    中部分人士為朋友；再據向其購買毒品之人於偵查中之供證
    ，相關事證等資料，倘被告未被羈押，恐有可能勾串共犯或
    證人為虛偽陳述；再參之依起訴所載，被告係自共同出資購
    買第二級毒品安非他命後，由其搭乘台華輪從高雄運輸到馬
    公後再販賣予他人，對離島社會安寧秩序及國人身體健康危
    害至鉅等情，權衡國家刑事司法權之有效行使、社會秩序及
    公共利益、被告人身自由之私益及防禦權受限制之程度，認
    對聲請人維持羈押處分尚屬適當、必要，合乎比例原則，並
    無違前開司法院釋字第66 5號解釋意旨，是被告仍有上開羈
    押原因之存在，非予繼續羈押，顯難進行日後審判或執行。
    則原審以被告涉犯販賣第二級毒品安非他命罪嫌重大，且相
    當理由認為被告有勾串共犯或證人之虞，其羈押原因並未消
    滅，且非具保停止羈押所能替代，而有羈押之必要，駁回被
    告具保停止羈押之聲請，核無不合。本件抗告意旨仍執上開
    具保之陳詞，指摘原裁定不當，為無理由，應予駁回。
七、據上論結，應依刑事訴訟法第412 條，裁定如主文。
中    華    民    國  100     年    1     月    28    日
                 刑事第九庭     審判長法  官  莊秋桃
                                      法  官  范惠瑩
                                      法  官  田平安
以上正本與原本無異。
本件不得再抗告。
中    華    民    國  100     年    1     月    28    日
                                  書  記  官  馬蕙梅